臺灣板橋地方法院刑事判決　　　　　　　94年度訴字第1924號
公　訴　人　臺灣板橋地方法院檢察署檢察官
被　　　告　丁○○
　　　　　　　　　　（另案於臺灣臺北監獄臺北分監執行中）
指定辯護人　本院公設辯護人　甲○○
被　　　告　乙○○
　　　　　　　　　　（另案於臺灣桃園監獄執行中）
指定辯護人　本院公設辯護人　丙○○
上列被告因偽造貨幣案件，經檢察官提起公訴（94年度偵緝字第
302 、608 號），本院判決如下：
    主  文
丁○○、乙○○均無罪。
    事  實
一、公訴意旨略以：被告丁○○明知被告乙○○於查獲前某日（
    起訴書誤載為於民國93年1 月8 日下午2 時許），在位於桃
    園市某處之南崁交流道附近拾獲之新臺幣（下同）千元紙幣
    共43張，均屬偽造之通用紙幣，竟仍與被告乙○○共同基於
    行使偽造通用紙幣之犯意聯絡，於93年1 月8 日凌晨3 時許
    ，先由被告丁○○（起訴書誤載為乙○○）駕駛被告乙○○
    所有車號LB-7481 號自小客車搭載被告乙○○（起訴書誤載
    為丁○○）及同案被告戊○○（戊○○另經檢察官為不起訴
    處分），前往臺北縣樹林市○○街90號某便利商店，再由被
    告丁○○持上述偽造之千元紙幣至該店內購物換鈔，被告乙○○則在車內接應。詎被告丁○○進入店內不久，尚未及持
    上述偽造之千元紙幣向該店員工購物換鈔之際，適有員警巡
    邏至上址店前，因見被告乙○○等形跡可疑，乃上前盤查，
    被告丁○○見事跡敗露，一時情急，遂將上述偽造之千元紙
    幣全數藏放在店內某部微波爐之後，然旋即為警查獲，並經
    警扣得上述偽造之千元紙幣43張，而未得逞。因認被告丁○○與被告乙○○二人共犯刑法第196 條第3 項、第1 項之行
    使偽造通用紙幣未遂罪嫌云云。
二、按犯罪事實應依證據認定之，無證據不得認定犯罪事實，又
    不能證明被告犯罪者，應諭知無罪之判決，刑事訴訟法第15
    4 條第2 項、第301 條第1 項分別定有明文。再者，認定犯
    罪事實所憑之證據，雖不以直接證據為限，間接證據亦包括
    在內，但是無論直接或間接證據，其為訴訟上之證明，須達
    於通常一般人均不致有所懷疑，而得確信其為真實之程度，
    始得據為有罪之認定，最高法院著有76年臺上字第4986號判
    例可資參照。又檢察官就被告犯罪事實，應負舉證責任，並
    指出證明之方法，刑事訴訟法第161 條第1 項定有明文。因
    此，檢察官對於起訴之犯罪事實，應負提出證據及說服之實
    質舉證責任。倘其所提出之證據，不足為被告有罪之積極證
    明，或其闡明之證明方法，無從說服法官以形成被告有罪之
    心證，基於無罪推定之原則，自應為被告無罪判決之諭知（
    最高法院92年臺上字第128號判例意旨參考）。
三、本件公訴人認被告丁○○與被告乙○○共同涉犯行使偽造通
    用紙幣未遂罪嫌，無非係以被告丁○○、乙○○及同案被告
    戊○○分別於警詢和偵查中之供述，並有千元偽鈔43張扣案
    及中央印製廠93年1 月20日中印發字第0930000422號函等為
    其主要論據。訊據被告丁○○、乙○○均矢口否認上開犯行
    ，被告丁○○辯稱：是被告乙○○電話告知伊撿到錢要請客
    ，就開車來載伊與戊○○要一起去朋友家中，在車上時被告
    乙○○有將鈔票拿給伊看，伊感覺怪怪的，到友人家巷口時
    ，伊隨手將鈔票放在口袋，就進去超商買泡麵、飲料要拿去
    朋友家，後來因伊在超商內微波泡麵時看到警察來了，一時
    緊張就將鈔票塞在微波爐那邊等語，被告乙○○則以：偽鈔
    哪來伊不知道，跟伊無關，伊沒有碰過那鈔票等語置辯。
四、經查：
（一）按被告以外之人（含證人、共同被告等）於審判外之言詞
      或書面陳述，除法律規定者外，不得作為證據，刑事訴訟
      法第159 條第1 項定有明文。查共同被告丁○○、乙○○
      及同案被告戊○○於警詢時之陳述（見臺灣板橋地方法院
      檢察署93年度偵字第2464號偵查卷宗第8 至36頁），就其
      餘被告而言，均為審判外之陳述，為傳聞證據，且查無合
      乎刑事訴訟法第159 條之1 至第同法159 條之5 等條文所
      規定例外得為證據之情形，且被告乙○○之辯護人於本院
      準備程式中亦否定被告丁○○於警詢供述之證據能力（見
      本院卷第62頁94年11月25日準備程序筆錄第3 頁），是依
      前揭條文規定，皆無證據能力，自不得作為證據。
（二）復按證人應命具結；證人依法應具結而未具結者，其證言
      不得作為證據，刑事訴訟法第186 條第1 項本文前段、第
      158 條之3 分別定有明文。又刑事審判上之共同被告，係
      為訴訟經濟等原因，由檢察官或自訴人合併或追加起訴，
      或由法院合併審判所形成，其間各別被告及犯罪事實仍獨
      立存在，故共同被告對其他共同被告之案件而言，為被告
      以外之第三人，本質上屬於證人，司法院大法官會議釋字
      第582 號解釋意旨可資參照。是各該被告就其餘共同被告
      而言，乃係立於證人之地位，如欲以渠等之陳述作為認定
      其餘共同被告犯罪事實之證據，即應踐行訊問證人之法定
      程式。準此，被告丁○○、乙○○及同案被告戊○○於偵
      查中向檢察官所為之陳述，均未經以證人身份具結，被告
      丁○○之辯護人亦否定同案被告戊○○於偵查中未經具結
      之陳述之證據能力（見本院卷第141 頁96年4 月16日準備
      程序筆錄第4 頁），被告乙○○之辯護人亦否定被告丁○○、戊○○於偵查中以被告身分供述之證據能力（見本院
      卷第62頁94年11月25日準備程序筆錄第3 頁），揆諸前揭
      說明，對其餘被告而言，亦均無證據能力，不能作為不利
      之證據。
（三）扣案之千元偽鈔43張，經送中央印製廠鑑定結果，認「該
      批偽鈔均以彩色噴墨方式仿印，無凹版印紋凸起效果；紙
      質與真鈔不同；以螢光墨仿紙張螢光纖維絲，部分偽鈔呈
      橘色螢光反應；水印以灰色墨在紙張背面仿製，安全線先
      燙印整條箔膜（含面額數字）再以灰色墨覆蓋仿鈔券正面
      五段裸露部分，左下角面額數字以燙印箔膜仿折光變色油
      墨。」，均屬偽造，有中央印製廠93年1 月20日中印發字
      第0930000422號函1 件在卷可稽（附於同前偵卷第96、97
      頁）。然該偽鈔之來源，證人即被告丁○○於本院審理時
      結證稱：是被告乙○○拿給伊的等語（見本院卷96年8 月
      15日審判筆錄第11頁），證人即被告乙○○於本院審理時
      結證稱：鈔票哪來伊不知道等語（見同前審判筆錄第12頁
      ），渠二人所述顯有歧異，證人戊○○經本院傳拘亦未能
      到庭作證，是無法究明該偽鈔之來源。雖被告乙○○之辯
      護人聲請本院將該扣案之偽鈔送專業機構作指紋鑑定，惟
      因查獲當時警方並未於偽鈔上採取指紋，亦未以塑膠袋封
      裝保存，且經警、偵訊及本院審理時，已多人觸摸，其上
      之指紋甚多，應已混雜難辨，而本件檢察官係起訴被告共
      同行使偽造通用紙幣之共犯關係，即便偽鈔上未有被告乙○○之指紋，若真有與被告丁○○共同行使偽鈔之情況，
      亦毋庸被告乙○○需親自觸摸該偽鈔，始有可能構成上開
      犯罪。準此，辯護人聲請勘驗偽鈔上是否有被告乙○○之
      指紋乙節，殊無必要，核予敘明。
（四）按刑法第196 條第1 項之「行使」係指以偽作真而置該物
      於其通常存在或流通狀態下加以使用之行為而言，是認定
      行為是否已達著手階段，應視行為人是否已將偽造之紙幣
      ，以偽作真而使其置於通常存在或流通狀態下加以使用。
      本案依證人即案發地點萊爾富便利商店店員林峰德於本院
      審理時結證稱：當時被告丁○○與另一人進到便利商店購
      物，買餅乾、泡麵之類的，大約買200 多元，有付100 、
      200 元，是真鈔，並沒有看到其中任何一位有拿出千元鈔
      票要付錢的情形一情（見本院卷96年8 月15日審判筆錄第
      4 、5 頁），足見被告丁○○當時雖攜帶上開千元偽鈔進
　    入該便利商店內，但並未持以向便利商店店員行使購物，
      即尚未將偽鈔置於通常存在或流通狀態之階段，是被告丁○○之上開行為，並未達到著手之階段。另被告乙○○於
      本院審理時供稱：當時伊在車上睡覺，並未下車，伊是被
      警察叫醒一節（見本院卷96年8 月15日審判筆錄第15頁）
      ，並經被告丁○○於本院審理時結證屬實（見同前卷第14
      頁），依上開所述，被告丁○○既未著手行使偽造紙鈔，
      被告乙○○更遑論與其共同行使該偽造紙鈔，堪以認定。
（五）綜上所述，依本院調查所得之證據，不足以證明被告二人
      確有公訴人所指之行使偽造通用紙幣未遂犯行，此外，複
      查無其他積極證據足資證明被告二人犯罪，揆諸首開說明
      ，本件犯罪尚屬不能證明，爰依法為被告二人無罪判決之
      諭知。
據上論斷，應依刑事訴訟法第301 條第1 項，判決如主文。
本件經檢察官張慶林到庭執行職務。
中　　華　　民　　國　　96　　年　　8 　　月　　28　　日
                  刑事第四庭  審判長法?官  王?復?生
                                    法?官  劉?景?宜
                                    法  官  陳  靜  茹
以上正本證明與原本無異。
如不服本判決，應於判決送達後10日內，向本院提出上訴狀。
                  ??              書記官　彭?麗?紅
中　　華　　民　　國　　96　　年　　10　　月　　5 　　日
